臺灣臺北地方法院刑事判決　　　　　　　 93年度訴字第802號
公　訴　人　臺灣臺北地方法院檢察署檢察官
被　　　告　戊○○
選任辯護人　粘舜權律師
上列被告因偽造文書等案件，經檢察官提起公訴（92年度調偵緝
字第98號），本院判決如下：
    主  文
戊○○共同行使偽造之私文書，足以生損害於他人，處有期徒刑
壹年貳月。
被訴詐欺得利部分無罪。
    事  實
一、戊○○、丁○○（另案經臺灣士林地方法院以88年度易字第
    1028號、臺灣高等法院以91年上訴字第590號判處有期徒刑1
    年6月在案，現由最高法院審理中）均明知自己並無資力，
    竟基於共同意圖為自己不法所有之概括犯意聯絡，自民國86
    年6月間起至同年12月間止，以成立珠寶公司欠缺資金為由
    ，向己○○詐借現款，並保證於該公司成立後，將聘己○○
    為執行業務董事，且陸續交付如附表一編號1至8所示票據，
    以之取信於己○○，且佯以贈送臺北市○○○路○段31號11
    樓之3、之5號房屋予己○○為詐術，使己○○陷於錯誤，在
    台北市○○○路○段31號11樓之3、之5號及新生北路2段30之
    1號己○○住處等處，先後多次交付如附表一所示金額之現
    金給丁○○及戊○○，共計新台幣（下同）4,919,500元，
    嗣清償期屆至時，丁○○、戊○○二人又要求緩期提示，嗣
    於同年12月20日簽發以丁○○及戊○○為共同發票人之包含
    本金及利息，面額為565萬元之本票，作為擔保，而戊○○
    、丁○○並共同簽發切結保證書一紙，承諾於87年1月31日
    償還，否則願提供戊○○（起訴書誤為丁○○）所有坐落於
    南投縣草屯鎮○○○段之房屋供作抵押，然渠等二人嗣後並
    未還款，亦未提供上開房屋設定抵押權予己○○，嗣己○○
    於87年7月提示上開支票請求付款，均因屬「拒絕往來戶」
    而遭退票，己○○始知受騙。
二、丁○○、戊○○積欠所共同承租臺北市○○○路○ 段31號11
    樓之5 號辦公處所（丁○○、戊○○共同承租，而以戊○○
    名義與陳昇華簽立租約），房東陳昇華多次催租無著，丁○○、戊○○基於同前不法所有之犯意聯絡，於86年9月10日
    丁○○、戊○○，又以要週轉供臨時保證之用，不會出售，
    事畢即歸還為由，向己○○借用其所有之台鳳公司股票，致
    己○○陷於錯誤再交付如附表二編號1至8所示8張台鳳股份
    有限公司（下稱台鳳公司）股票，共6,694股予丁○○、戊○○，得手後，丁○○、戊○○旋即共同基於偽造私文書進
    而行使之犯意聯絡，於上開臺北市○○○路○段31號11樓之3
    、之5號內，接續盜用己○○之印章（己○○之印章、身分
    證均放置於臺北市○○○路○段31號11樓之3、之5號辦公室
    內）於附表二所示之8張台鳳公司股票背面出讓人欄及股票
    轉讓過戶申請書出讓人欄（每張股票須附一張股票轉讓過戶
    申請書），偽造不實之股票轉讓過戶申請書之私文書，交付
    予不知情之陳昇華，以抵付丁○○、戊○○積欠之租金（不
    知情之陳昇華嗣後即將上開台鳳公司股票予以出售），足生
    損害於己○○及台鳳公司對於股東管理之正確性，後己○○
    與丁○○、戊○○多次商討解決債務，丁○○、戊○○均以
    擇日清償為由，虛與委蛇，且避不見面，另己○○發現供擔
    保用之台鳳公司股票竟遭變賣，始知受騙。
三、案經己○○訴由臺灣台北地方法院檢察署檢察官偵查起訴。
    理   由
壹、有罪部分：
一、認定犯罪事實之證據及理由：
  (一)查證人陳昇華於本案審判外，曾在臺灣士林地方法院88年度
    易字第1028號案件審判具結作證，其所為證述屬刑事訴訟法
    第159條之1第1項所規定之「被告以外之人於審判外向法官
    所為之陳述」，得為證據，先此敘明。
  (二)就犯罪事實一部分：
    1.告訴人己○○於本院之證述。
    2.證人陳昇華於臺灣士林地方法院88年度易字第1028號案件
      審理中證述被告戊○○及共犯丁○○於85年間向其承租臺
      北市○○○路房屋，即有拖欠租金及積欠2,000,000元裝
      潢費用等情（見該卷第100頁至101頁），足見被告於86年
      間向告訴人借款時已無資力。
    3.並有被告與共犯丁○○簽發之本票（票號：TH0000000號
      ）一紙、被告簽發之支票（票號：GL0000000、GL0000000
      、GL0000000、GL0000000、GL0000000、GL0000000、GL00
      00000）及其退票理由單各七紙、被告背書之支票（票號
      ：LA0000000）及退票理由單各一紙（見臺灣臺北地方法
      院檢察署92年度調偵緝字第98號卷宗第114頁至118頁），
      暨86年12月20日被告與共犯丁○○共同簽發之切結保證書
      一紙在卷可證，證明被告與共犯丁○○共同以上開四紙支
      票為擔保，向告訴人借款之事實，惟屆期未能兌現，而由
      被告及共犯丁○○於86年12月20日簽立切結書切結於87年
      1月31日前借還款（含利息）共5,650,0 00元，並以上開
      本票供擔保，否則願意提供被告所有坐落於南投縣草屯鎮
      ○○○段之房屋一棟設定抵押權予告訴人。
    4.復有臺灣臺北地方法院85年度易字第5813號刑事判決、臺
      灣高等法院臺南分院87年度上易字第1556號刑事判決各一
      件在卷可稽，證明被告及共犯丁○○於向告訴借用上開款
      項前，即已陷於無資力狀態，仍向他人借款而分別遭前開
      法院判處有罪確定之事實。
    5.此外，並有臺北市票據交換所（88）北票字第3686號函、
      （89）北票字第4556號函、（90）北票字第2001號函各一
      件在卷可憑，證明共犯丁○○於86年4月1日即被列為拒絕
      往來戶，其於85年12月30日起至86年8月5日止，退票金額
      計為7,849,900元，被告於86年10月10日被列為拒絕往來
      戶，其自86年8月15日起至87年7月21日止，退票金額高達
      32,118,350元。
  (三)就犯罪事實二部分：
    1.證人即告訴人己○○於本院之證述。
    2.證人陳昇華於臺灣士林地方法院88年度易字第1028號案件
      偵審時之證述。
    3.被告於本院審理時，自承確有為了付房租而向告訴人借股
      票。
    4.並有元大京華證券股份有限公司之上市股票質押或轉讓應
      備文件及程序暨範本之影本一件在卷可憑，證明上市公司
      股票轉讓時須在股票背面出讓人欄及股票轉讓過戶聲請書
      出讓人欄蓋用出讓人印鑑章，且每張股票須附一張股票轉
      讓過戶申請書，足見被告與共犯丁○○未經告訴人同意即
      將告訴人之印章蓋於過戶轉讓聲請書及股票背面。
    5.此外，臺灣高等法院經共犯丁○○同意後送請調查局對丁○○就告訴人有無交付
      人之授權書等情進行測謊，鑑定結果均呈情緒波動反應，
      研判丁○○有說謊，此有法務部調查局測謊報告書乙紙在
      卷可稽（見臺灣高等法院91年度上訴字第590號卷宗第48
      頁）。
二、就被告辯解本院之判斷：
  (一)被告辯解要旨：
    1.被告辯稱：告訴人己○○與丁○○間原即有資金往來，並
      由丁○○簽發以自己為發票人之支票交付己○○，其後因
      丁○○支票跳票，且丁○○因被倒帳，週轉上發生困難，
      其始應己○○之要求，簽發支票交給己○○，並非一開始
      借款即由其簽發支票、本票向己○○借款。
    2.否認行使偽造文書犯行，辯稱有向己○○表明借股票付房
      租，係經己○○本人同意才將股票轉讓給陳昇華以給付房
      租，係己○○主動交付股票、印章及
      再將股票、
      。
  (二)不採之理由：
    1.犯罪事實一部分：
      (1)上揭犯罪事實一部分，業據證人即告訴人己○○於本院
        93 年12月9日具結證稱：於86年6月至12月間，被告與
        丁○○共同一起向其借款，有時是丁○○出面，有時是
        被告出面，以成立珠寶公司欠缺資金為由向我借款，交
        付借款後，丁○○則當場交付以戊○○為發票人之票據
        以為擔保，但所交票據均未兌現，而係一再換票，其因
        認為被告與丁○○經營珠寶公司有能力還款及被告二人
        表示要將重慶北路房屋送給其，其才誤信被告二人有誠
        意等情甚詳（見本院93年12月9日審判筆錄第3至12頁、
        第21頁、第22頁、第28頁），並據證人即共犯丁○○證
        稱：有向己○○借款，借款時因被告有支票，所以向被
        告借票等語在卷（見本院94年1月18日審判筆錄第2至4
        頁），復有被告簽發之本票、支票各二紙暨其退票理由
        單共四紙（見臺灣臺北地方法院檢察署87年度偵字第
        18186號偵查卷第8頁反面、第9頁至第11頁）及被告、
        丁○○簽立本票、切結保證書各一紙（同上卷第5頁反
        面至第6頁）在卷可稽，且由上開被告所開本票之發票
        日86年7月5日，支票發票日為86年8月26日、同年9月7
        日、同年9月17日，堪認被告確係陸續簽發票據予己○○，並非事後結算時才簽發本票以為清償。
      (2)又被告於78年間與案外人何文通間因出售房屋詐欺價金
        3,200,000元，未全數返還，經台灣高等法院台南分院
        於88年2月間判處有期徒刑1年2月確定，有台灣高等法
        院台南分院87年度上易字第1556號判決書一份在卷可稽
        （見臺灣士林地方法院88年度易字第1028號卷第18頁）
        ，而同案共犯丁○○於83年間向案外人陳青青借款100
        萬元未予清償，經本院認其涉有詐欺罪，判處拘役50日
        ，緩刑2年確定，亦有本院85年易字第5813號判決書一
        份附卷可稽（見臺灣士林地方法院88年度易字第1028號
        卷第54頁）；且被告於86年10月10日被銀行列為永遠拒
        絕往來戶，其自86年8月15日起至87年7月21日止，退票
        金額高達32,118,350元，此有台北市票據交換所（88
        ）北票字第3686號函（見臺灣士林地方法院檢察署88年
        偵字第930號卷第67頁）在卷可稽，而共犯丁○○亦於
        86年4月11日被列為拒絕往來戶，其於85年12月30日起
        至86年8月5日止，其退票之金額高達7,849,900元，亦
        有台北市票據交換所（89）北票字第4556號函（見臺灣
        士林地方法院88年度易字第1028號卷第143、144頁）在
        卷可稽；再被告及共犯丁○○於85年間，向陳昇華租用
        台北市○○○路房屋，即有積欠2,000,000元裝潢費用
        及拖欠租金之情事，業據證人陳昇華於臺灣士林地方法
        院88年度易字第1028號案件審理時結證在卷，（見上開
        卷宗第110頁至111頁），參以共犯丁○○於本院審理時
        證稱其認為被告財務狀況良好，經檢察官質以其認為被
        告財務狀況很好，為何不向被告借款時，丁○○答稱：
        「因為他後來被朋友到沒有錢，所以我才向他借票，戊○○說他沒錢，所以拿票借我」、「那個時候他只能週
        轉而已」（見本院94年1月18日審判筆錄第9頁）等情互
        核以觀，顯見被告及同案共犯丁○○於86年6月至12月
        間，向己○○借款時，已明顯無支付能力，其二人更交
        付所簽發與借款同額之到期顯然無法兌現之本票、支票
        ，足證其有不法所有之意圖，以詐術使己○○陷於錯誤
        ，而交付財物之犯行甚明。是證人即共犯丁○○證稱係
        由其向己○○借款後才交付被告簽發之支票云云，顯係
        迴護被告之詞，不足採信。
    2.犯罪事實二部分：
      (1)此部分事實，業據被告自承其有收受己○○交付之6,69
        4股票，借用股票理由為繳付積欠陳昇華之房租等語在
        卷，並據告訴人己○○於本院審理時結證：是戊○○與
        丁○○二人以作為競標珠寶擔保品為由，向其借用6,69
        4 股台鳳股票，其將股票交給被告，係因被告二人稱要
        標珠寶，其希望幫助被告二人標得珠寶後賺錢償還其欠
        款，但並未交付印章、
        意被告或丁○○將股票轉讓給陳昇華，是經陳昇華告知
        ，始知被告及丁○○將股票擅自轉讓給陳昇華之事等情
        在卷（見本院93年12月9日審判筆錄第15至28頁），並
        有被告及證人丁○○自承為親簽之切結書一紙（見臺灣
        臺北地方法院檢察署87年度偵字第18186號偵查卷第7頁
        ）、台鳳公司89年7月17日（89）鳳管字第519號函及所
        附己○○於86年間台鳳公司股票過戶記錄（見臺灣士林
        地方法院88度易字第1028 號卷第145頁至第146頁）、
        元大京華證券股份有限公司90年8月13日（90）元圍證
        股（二）字第0719號函及所附「上市股票質押或轉讓應
        備文件及程序」暨範本（見臺灣士林地方法院88年度易
        字第1028號卷第246頁至249 頁）等附卷可稽，並經證
        人陳昇華於另案（即士林地方法院88年度易字第1028號
        丁○○被訴偽造文書等案件）偵審中結證屬實。
      (2)依上開被告及丁○○事後於87年5月25日親立之切結書
        所載意旨：其二人就附表二、三所示之台鳳公司股票，
        約定於87年6月5日前贖回於己○○所指定之人，一切費
        用由丁○○、戊○○負擔，總計貳萬多股上項股票作為
        非賣品臨時擔保之用等語。則己○○若同意被告及丁○○出售，理應記載「買回」，而非「贖回」，抑且，上
        開切結書內所載「總計貳萬多股上項股票為非賣品作為
        臨時擔保之用」等字句，被告自承係其書立（見88年度
        偵字第930號偵查卷第33頁反面），經核該紙切結書書
        立日期為87年5月25日，距被告及共犯丁○○取得股票
        之86年9月間已經有8月之久，且係被告及共犯丁○○全
        將前揭股票出售後，與己○○商討如何贖回股票，補償
        己○○之損失時所補寫，猶仍載明為「上項股票為非賣
        品作為臨時擔保之用」等字句，顯見告訴人於交付該
        6,694股台鳳公司股票予被告時，並未同意被告及丁○○讓售上開股票。
      (3)且證人陳昇華即被告租用處所之房東於臺灣士林地方法
        院88年度易字第1028號案件審理時亦結證稱：「（問：
        有無用股票抵押？）我要求付租金，同時要抵押品，他
        們（即被告與共犯丁○○）就拿股票以市價擔保。（問
        有無說股票來源？）說是告訴人的，說不能賣。但我不
        能接受，要能轉售才接受，被告（指丁○○）就在股票
        收回及讓渡書上蓋章後簽應轉讓，我才接受。……（問
        ：股票如何處理？）賣掉，需要告訴人讓渡書、
        影本、印章事先已蓋好，被告（指丁○○）拿給我時，
        本無，我後又要求她連同切結書一起給我，約隔一、二
        天後，是她當場蓋告訴人的章。（問：告訴人有無在場
        ？）無。……告訴人蓋章時不在場，是被告（指丁○○
        ）說要去找告訴人拿章，一會兒就回來，不知她如何與
        被告談」等語在卷（見該卷第100頁至101頁反面），顯
        見於被告及丁○○以供擔保為藉口，向告訴人取得該台
        鳳公司股票，渠二人交付股票給陳昇華時，即知股票不
        能出售。參以上開元大京華證券股份有限公司函及所附
        「上市股票質押或轉讓應備文件及程序」暨範本等，上
        市公司股票轉讓時須在股票背面出讓人欄及股票轉讓過
        戶申請書出讓人欄，蓋用出讓人印鑑章且每張股票須附
        一張股票轉讓過戶申請書，足徵被告及丁○○蓋章於過
        戶轉讓申請書及股票背面時未經告訴人之同意，且當時
        告訴人並未在場。
      (4)佐以臺灣高等法院經被告丁○○同意後送請調查局對其
        就告訴人（指己○○，下同）有無交付
        ﹔是否偽造告訴人之授權書等情進行測謊，鑑定結果
        均呈情緒波動反應，研判丁○○有說謊，此有法務部調
        查局測謊報告書乙紙在卷可稽（見臺灣臺北地方法院檢
        察署92年度調偵緝字第98號第48頁）。而被告及丁○○
        猶辯稱己○○同意其二人將股票賣出及己○○之
        、印章均是告訴人主動交付，其未偷拿己○○之
        、印章云云，顯係事後避就之詞，不足採信。
    3.綜上各情，參互以觀，被告上開所辯及證人即共犯丁○○
      證述，核為諉責之詞，均不足採信，本件被告犯行明確，
      應堪認定。
三、論罪科刑之理由：
  (一)核被告就犯罪事實欄一部分所為，係犯刑法第339條第1項之
    詐欺取財罪。
  (二)核被告就犯罪事實欄二部分所為，被告及丁○○復基於前述
    之不法所有意圖之概括犯意，向己○○詐稱競標珠寶需供暫
    時擔保，使告訴人陷於錯誤，乃交付附表二所示8 張台鳳公
    司股票，被告及丁○○並盜用告訴人之印章，假冒告訴人名
    義製作之轉讓過戶申請書，及蓋印於八張台鳳公司股票之背
    面出讓人欄表示同意轉讓之意思表示後，再持交不知情之陳
    昇華出售以供清償欠租，此部分亦係犯刑法第339條第1項之
    詐欺取財罪、第216條、第210條之行使偽造私文書罪。
  (三)被告事實欄一之多次詐欺行為及事實欄二之詐欺等多次犯行
    ，時間緊接，所犯罪名相同，顯係出於概括之犯意為之，為
    連續犯，爰依刑法第56條之規定以一罪論，並加重其刑。
  (四)被告所犯上開事實一、二部分，被告與丁○○間有犯意之聯
    絡，行為之分擔，均為共同正犯。
  (五)又被告盜用告訴人之印章為偽造私文書之部分行為，偽造私
    文書為行使偽造私文書之低度行為所吸收，均不另論罪；
  (六)被告所犯上開各罪間有方法目的之牽連關係，應從一重之偽
    造私文書罪處斷。
  (七)審酌被告犯罪後仍否認犯行，犯罪態度不佳，前有犯罪前科
    ，素行不良，及其圖利而犯罪的動機、目的，暨告訴人所受
    損害等一切情狀，量處如主文所示之刑。
  (八)至被告及共犯丁○○盜用「己○○」之印章及過戶轉讓聲請
    書為供犯罪所用之物，惟非被告所有之物，又如附表二所示
    盜蓋之印文，並非偽造印章之印文，爰不另為沒收之諭知，
    併此敘明。
四、對於其餘公訴事實之判斷理由：
  (一)公訴意旨另以：於86年8月中旬，被告與共犯丁○○之經濟
    持續窘困，又向己○○偽稱其珠寶公司欲向臺北市政府競標
    珠寶，需提供相當之擔保品供臨時擔保之用，擬向己○○借
    用其所有之台鳳股份有限公司（下稱台鳳公司）上市股票為
    擔保物，於標售後訂約10日內即可歸還，並允諾上開股票僅
    供做投標珠寶臨時擔保之用，不得出售，己○○不知有詐而
    陷於錯誤，於台北市○○○路○段31號11樓之3、之5號處，
    交付16,000股台鳳公司股票（如附表三所示）予丁○○、戊○○，詎丁○○於詐得該台鳳公司股票後，另行起意旋即於
    同年月持該16張台鳳公司股票及偽簽己○○之署押（丁○○
    於己○○名下註明「代簽」），並盜用己○○之印章（己○○之印章、
    3 、之5號辨公室內）並蓋印其上而製作偽造己○○向楊宗
    麗借款並授權丁○○為代理人全權處理該台鳳公司股票，若
    逾期未清償，股票任由楊宗麗處理之內容不實之借據兼授權
    書一紙，交付楊宗麗，向不知情之楊宗麗借得600,000元，
    嗣丁○○屆期未清償，楊宗麗即將前開己○○所有台鳳公司
    股票、印章、借據兼授權書一紙再交付予不知情之馮沛，由
    馮沛於大展證券公司所開立之帳號第505A0000000號帳戶，
    先後蓋用己○○之印章於附表三編號1至16之台鳳公司股票
    背面出讓人欄及股票轉讓過戶申請書出讓人欄（每張股票須
    附一張股票轉讓過戶申請書），於同年8月30日售出如附表
    三編號1至12之台鳳公司股票，同年10月1日售出如附表三編
    號13至16之台鳳公司股票，以之取償，足生損害於己○○、
    楊宗麗等人，涉犯刑法第216條、第210條行使偽造私文書罪
    及刑法第339條第1項詐欺取財罪。
  (二)本院之判斷：
    1.被告辯稱：雖有看到丁○○向己○○拿股票，但不知告訴
      人為何交付股票給丁○○，亦不知丁○○拿台鳳股票向楊
      宗麗借款600,000元之事。向甲○○借款之人是丁○○，
      告訴人是因甲○○要求始在本票上背書，其未詐使告訴人
      背書。
    2.經查：
      (1)被告固坦承於87年5月25日書立切結書表示就其向告訴
        人所借如附表三所示16,000股台鳳公司股票，願於87年
        6 月5日前贖回等語，惟查如附表一所示16張台鳳公司
        股票，係由丁○○出面向告訴人佯以競標珠寶為由而借
        用，被告並未在場，此據共犯丁○○陳明在卷（見本院
        94 年1月18日審判筆錄第12頁），且告訴人亦指稱係丁○○出面借股票，該16張股票是交給丁○○等語在卷（
        見本院93年12月9日審判筆錄第13頁、第29頁）。觀諸
        上開證詞，得徵向告訴人以競標珠寶為由借用股票者為
        丁○○，與被告毫無關連。
      (2)又在丁○○被訴詐欺等案，證人楊宗麗於該案審理時證
        述：被告（指丁○○）丁○○曾於86年間持台鳳股票擔
        保質押，張數約12張，當時借款600,000元，當時丁○○有持她替己○○寫的一張紙條當借據，上面寫己○○
        要向我押錢，並由丁○○當代理人，並帶股票及己○○
        之印章過來，我有核對印章及她帶來的那張紙印章相同
        該紙條上記明五天內他要清償，借款人是丁○○等語在
        卷（見臺灣士林地方法院88易字第1028號卷第276頁）
        ，觀諸其證詞，亦已明確說明持己○○之台鳳公司股票
        、借據及己○○印章向其借款者乃丁○○一人，顯見被
        告並未參與轉讓股票之行為，是被告所辯：其未參與持
        該等股票向楊宗麗借款及辦理轉讓出售手續等語，自屬
        可信。
      (3)綜上，該16張股票既係丁○○向告訴人借用後未依約返
        還又持之質押予楊宗麗借款，被告既未經手上開股票，
        堪認被告無不法所有之意圖；況本件告訴人坦承係因丁○○表示要競標珠寶，始同意出借台鳳公司股票給丁○○，自不得僅以被告事後書立切結書願負返還之責，即
        推定被告與丁○○自始即有共同不法所有之意圖，並有
        施用詐術。
      (4)此外，復查無其他確切之積極證據足以證明被告確有公
        訴人所指與丁○○共同詐欺取財、行使變造私文書之犯
        行，被告此部分犯罪尚屬不能證明。此部分原應為無罪
        之判決，惟因公訴人認與上開論罪部分有連續犯、牽連
        犯裁判上一罪關係，故不另為無罪之諭知。
貳、無罪部分：
  (一)公訴意旨略以：被告意圖為自己不法之利益，基於概括犯意
    ，(1)先於86年7月22日在臺北市○○○路○段30號11樓之3、
    之5向甲○○借100萬元，佯使己○○在面額100萬元，發票
    日為86年7月22日，臺北市銀行桂林分行之票號GL0000000號
    本票上背書。(2)嗣於同年7月下旬，在上開借款地點向甲○○借150萬元，佯使己○○在金額150萬元、同銀行為付款人
    之本票上背書。(3)又於同年9月2日在同一借款地點向甲○○
    借310萬4,000元，佯使己○○在被告交與甲○○之面額310
    萬4,000元（起訴書誤借款金額及票面金額為為315萬4,500
    元）之臺北市銀行桂林分行之本票上背書，甲○○分三次訴
    請己○○清償，其中150萬元、310萬4,000元部分係聲請支
    付命令，100萬元部分則起訴，其中100萬元部分由己○○代
    償75萬元（丁○○清償25萬元），另外150萬元全部由己○○代償付清，被告向甲○○共借得560萬4,000元後，潛逃無
    蹤，由甲○○訴請己○○清償，被告共免除560萬4,000元之
    債務之利益，己○○始知受騙，涉犯刑法第339條第2項之詐
    欺得利罪。
  (二)訊據被告固坦承有簽發發票日86年7月22日、同年月26日，
    付款人台北市銀行桂林分行，面額各為100萬元、150萬元之
    銀行本票各一紙，及簽發發票日86年1月31日、面額310萬4,
    000元之本票一紙（下稱系爭三紙本票），交給丁○○，經
    由己○○之介紹，持向甲○○借款，惟堅決辯稱：己○○在
    系爭三紙本票背書係應甲○○之要求，與其無關等語。
  (三)經查：被告辯稱己○○於上開三紙本票背書係因甲○○之要
    求等語，核與證人甲○○於本院證稱：其不認識戊○○，是
    由己○○出面與其洽談借款給被告之事，被告及丁○○均未
    與其洽談借款之事；其有看到己○○拿錢到房間交給戊○○
    ，及丁○○是被告的小老婆，所以其才認為是被告借錢；己○○於借款時有交付被告為發票人之票據給其作為擔保，其
    於交付借款後，認為不妥，才去找己○○，要求己○○在票
    據上背書保證，是其自己找鄧耀背書，因為己○○拿了錢，
    所以找己○○背書等語（見本院94年2月22日審判筆錄第4至
    6頁）情節相符，及證人即告訴人己○○於本院審理時亦證
    稱：其在系爭三紙本票上背書的主要原因是甲○○要求其背
    書等語（見本院93年12月9日審判筆錄第25、26頁）無訛，
    是以被告上開所辯，尚非虛妄，應堪採信，足見己○○確係
    因甲○○之要求始在系爭三紙本院上背書。就前開事證綜合
    觀察，被告自無不法所有之意圖可言，亦難認曾施用何種詐
    術，致使己○○陷於錯誤而獲得免除債務之利益，自與刑法
    上詐欺得利罪之犯罪構成要件不符。至於己○○事後經甲○○追索而為被告代為清償225萬元票款，而使被告免除該部
    分債務，惟仍尚屬民事糾葛，與被告有無詐欺得利犯行之待
    證事實欠缺關聯性，不足憑此資為不利於被告之論據。是告
    訴人原指稱係被告自始即有不法所有之意圖，施用詐術致其
    陷於錯誤而於本票背書致等情，顯與事實不符，自不得僅以
    被告簽發作為借款擔保之本票未能兌現，即認被告有何詐欺
    得利之犯行。
  (二)綜上所述，本件公訴人所舉證據，均無從證明被告於己○○
    於系爭三紙本票背書時，有施用詐術及不法所有之意圖，自
    無從論以詐欺得利罪，應為無罪之諭知。
、檢察官移送併辦部分（臺灣臺北地方法院檢察署93年度偵緝
    字第1636號）：
  (一)移送意旨略以：被告戊○○與丁○○於民國86年間，以從事
    珠寶批發生意須資金週轉為由，向告訴人乙○○調借現金，
    並開立支票以為清償擔保，初始時始尚能如期兌現，致乙○○不疑有他，猶向乙○○佯稱其將批購鑽戒一批，獲利可期
    ，而慫恿乙○○貸予150萬元，其友人丙○○則貸予285萬元
    ，戊○○雖同時交付如附表四所示發票人為林雯婷之支票共
    八紙以為清償之保證，並由其與丁○○二人共同背書於其上
    ，詎該八紙支票屆期提示均不獲兌現，被告亦逃逸無跡，經
    乙○○轉而向發票人林雯婷追索，始閱該支票存款帳戶之開
    戶基本資料均屬員，自始無兌現之可能，行而發現上當受騙
    ，因認被告涉犯刑法第339條第1項之詐欺取財罪嫌等語。
  (二)上開移送意旨認為被告涉有詐欺罪嫌，無非以告訴人乙○○
    、丙○○之指述、債務清償協議書及被告明知如附表四所示
    支票發票人林雯婷之開戶基本資料均屬不實，自始無兌現之
    可能為其主要論據，然為被告所否認，辯稱：當初丁○○向
    乙○○、丙○○借款時，有交付珠寶及其所簽發經丁○○背
    書之支票以為擔保，如附表四所示支票係87年3月26日書立
    清償協議書時，其始應告訴人之要求，在丁○○交付之客票
    上背書等語。
  (三)經查，被告與丁○○係以需現金週轉為由，向告訴人丙○○
    、乙○○借款，除提供由被告簽發、丁○○背書之支票以為
    清償外，並有提供珠寶一批為擔保品，因被告所簽發經丁○○背書之支票退票，事後書立清償協議書時，丁○○才提出
    如附表四所示八紙支票，經被告背書交付給其與丙○○，以
    為清償，供擔保用之珠寶大部分在丙○○處，其餘珠寶在乙○○之妻生前，由其妻保管等事實，業據告訴人乙○○到院
    結證在卷。顯見告訴人乙○○、丙○○係因被告與丁○○有
    提供珠寶為擔保品，始同意出借被告款項，參以一般人均係
    在本人財力週轉困難時，始會轉向他人告貸，本件於借貸之
    際，告訴人乙○○既已表明所借用之款項係需現金供週轉之
    用，並介紹丙○○共同出借現金予被告及丁○○，是告訴人
    乙○○、丙○○對於被告當時之資力不足，自應有所認知，
    自不得僅以被告及丁○○事後未能償還，即推定被告與丁○○自始即有不法所有之意圖，並有施用詐術。又如附表四所
    示支票之帳戶開戶資料均屬不實，固有支票、退票理由單及
    第一商業銀行91年8月30日一永和字第233號函檢送之開戶基
    本資料影本及林雯婷
    所背書之支票無法兌現，及告訴人丙○○、乙○○不知如附
    表三所示支票之來源及無法兌現之事，自不得據以認定被告
    有不法所有之意圖。是依卷內事證，顯不足以證明被告有與
    丁○○共同詐欺告訴人乙○○、丙○○之犯行，與前開經提
    起公訴論罪科刑部分，並無連續犯裁判上一罪之關係，無從
    併辦，應退由檢察官另行依法處理。
肆、適用的法律：
  (一)程序法方面：刑事訴訟法第299條第1項前段、第301條第1項
    。
  (二)刑法第28條、第56條、216條、第210條、第339條第1項、第
    55條，罰金罰鍰提高標準條例第1條前段。
本案經檢察官彭慶文到庭執行職務。
中　　華　　民　　國　　94　　年　　3 　　月　　8 　　日
　　　　　　　　　刑事第十三庭  審判長法  官  朱瑞娟
                                      法  官  吳佳薇
                                      法　官　陳慧萍
上正本證明與原本無異。
如不服本判決，應於判決送達後10日內向本院提出上訴狀（應抄
附繕本）。告訴人或被害人如對於本判決不服者，應具備理由請
求檢察官上訴，其上訴期間之計算係以檢察官收受判決正本之日
期為準。
　　　　　　　　　　　　　　　　      書記官　何適熹
中　　華　　民　　國　　94　　年　　3　　 月　　16　　日
附錄本案論罪科刑法條全文：
中華民國刑法第216條：
 (行使偽造變造或登載不實之文書罪)
行使第210條至第215條之文書者，依偽造、變造文書或登載不實
事項或使
登載不實事項之規定處斷。
中華民國刑法第210條
 (偽造變造私文書罪)
偽造、變造私文書，足以生損害於公眾或他人者，處五年以下有
期徒刑。
中華民國刑法第339條
 (普通詐欺罪)
意圖為自己或第三人不法之所有，以詐術使人將本人或第三人之
物交付者，處五年以下有期徒刑、拘役或科或併科1000元以下罰
金。
以前項方法得財產上不法之利益或使第三人得之者，亦同。
前二項之未遂犯罰之。
